臺灣板橋地方法院民事判決　　　　　　　95年度訴字第2704號
原　　　告　甲○○
被　　　告　乙○○
上列當事人間請求損害賠償等事件，經本院於中華民國96年3 月
20日言詞辯論終結，判決如下：
    主  文
被告應給付原告新臺幣貳萬元，及自民國九十五年十二月二十七
日起至清償日止，按年息百分之五計算之利息。
原告其餘之訴駁回。
訴訟費用由被告負擔百分之二，餘由原告負擔。
本判決第一項得假執行。
    事實及理由
一、原告起訴主張被告誹謗侵害原告名譽之事實，訴之聲明為：
   （一）被告賠償原告新臺幣（下同）1,000,000 元，及自民
    國（下同）95年12月20日起至清償日止，按年息5%計算之利
    息。（二）被告如願履約原告以下要求時，原告願意降低被
    告賠償金額。嗣於96年1 月18日言詞辯論時，將上開聲明（
    二）部分撤回，並將聲明（一）部分其中關於利息部分更正
    為自起訴狀繕本送達翌日起至清償日止，按年息5%計算之利
    息，合先敘明。
二、原告主張：被告乙○○與原告係兄弟關係，2 人因訴外人即
    母親李施玉如財產分配問題而迭有紛爭，被告遂基於意圖散
    佈於眾之概括犯意，自94年3 月27日起至94年5 月4 日止，
    連續在臺北縣中和市○○路385 號原告住處之騎樓天花板、
    信箱、門牌、壓克力招牌等處，以其不知情之母親李施玉如
    名義，製作並張貼「不孝子因於87年將母親分得之娘家遺產
    移於私用」、「不孝子甲○○你自87年3 月至今帳目不清？
    你在怕什麼」、「製造不實字據，企圖淹滅事實，處處惡人
    先告狀，不孝子如果還有良心，請儘速歸還我的老本」等指
    摘文字內容之紙張，足以毀損原告之名譽，並因乙○○係故
    意以黏性甚強之強力膠張貼上開紙張，因而於撕下時，原告
    所有之天花板及門牌油漆即隨之剝落，致該天花板及門牌均
    受有美觀效用之喪失，足以生損害於原告。嗣被告又承前意
    圖散佈於眾之概括犯意，復於94年5 月9 日及10日，將「不
    孝子甲○○你自87年3 月至今帳目不清？你在怕什麼」、「
    製造不實字據，企圖淹滅事實，處處惡人先告狀，不孝子如
    果還有良心，請儘速歸還我的老本」等指摘文字內容，以書
    面傳真與原告所屬臺北區水電材料聯誼會之會員七人，而足
    以毀損原告之名譽，致原告心靈上受創之鉅，精神上之痛苦
    誠無以名之，參酌兩造身份地位、資力、加害方法、受害程
    度等，且被告嗣不思悔過，爰依侵權行為損害賠償之法律關
    係，提起本件訴訟等語。並聲明被告賠償原告1,000,000 元
    ，及自起訴狀繕本送達翌日起至清償日止，按年息5%計算之
    利息。
三、被告則以：係原告先以張貼文字之方式詎指被告盜領父母之
    存款，而被告為求自保，乃張貼文書說明等語，資為抗辯。
    併為答辯聲明：原告之訴駁回。
四、原告主張之上揭誹謗妨害名譽、毀損等事實，有本院依職權
    調閱臺灣板橋地方法院檢察署94年度偵字第10432 號偵查卷
    及本院94年度簡字第4536號及95年度簡上字第61號刑事卷宗
    以觀，被告因上揭誹謗等罪，業經本院刑事庭判處拘役40日
    ，如易科罰金以300 元折算1 日確定在案，自堪信為真實。
    縱被告辯稱原告亦以張貼文字之方式，誣指其盜領父母存款
    云云，亦無解於被告誹謗罪責之成立。
五、按「不法侵害他人之身體、健康、名譽、自由、信用、隱私
    、貞操，或不法侵害其他人格法益而情節重大者，被害人雖
    非財產上之損害，亦得請求賠償相當之金額」，民法第195
    條第1 項定有明文。查被告上述誹謗行為，顯係故意不法侵
    害原告名譽而情節重大，揆諸上開法條規定，原告自得請求
    被告賠償相當金額之非財產上損害即精神慰撫金。本件原告
    固請求被告賠償1,000,000 元，惟本院斟酌原告係初中肄業
    ，現經商，有多筆土地及房屋；而被告則為小學畢業，目前
    經營水電行，名下有土地2 筆及房屋1 間等兩造身分、地位
    、教育程度、經濟能力，兩造係兄弟關係，及原告所受精神
    痛苦之程度，認原告請求之非財產上損害賠償以20,000元為
    適當，逾此部分則不應准許。
六、被告復抗辯原告亦與有過失請求相抵云云，惟本件被告係故
    意不法侵害原告名譽，故無論被告行為之原因為何，及是否
    為原告行為所引致，原告要無與有過失相抵之可言。
七、從而，原告依侵權行為損害賠償之法律關係，請求被告給付
    原告20,000元，及自起訴狀繕本送達翌日即95年12月27日起
    至清償日止，按年息5%計算之利息，為有理由，應予准許。
    逾此範圍則為無理由，應予駁回。
八、本件因所命之給付金額未逾500,000 元，應依民事訴訟法第
    389 條第1 項第5 款之規定，依職權宣告假執行。
據上論結，本件原告之訴為一部有理由，一部無理由，依民事訴
訟法第79條、第389 條第1 項第5 款，判決如主文。
中　　華　　民　　國　　96　　年　　4 　　月　　3 　　日
                      民事第二庭  法　官　潘  長  生
以上正本係照原本作成。
如對本判決上訴，須於判決送達後20日內向本院提出上訴狀。
中　　華　　民　　國　　96　　年　　4 　　月　　4 　　日
                                  書記官　許  清  琳
